臺灣高等法院交通事件裁定　　　　　　100年度交抗字第198號
抗　告　人
即受處分人　李志明
上列抗告人因違反道路交通管理處罰條例案件，不服臺灣桃園地
方法院中華民國100年1月19日所為裁定（99年度交聲字第1821號
），提起抗告，本院裁定如下：
    主  文
抗告駁回。
    理  由
一、按汽機車駕駛人行經有燈光號誌管制之交岔路口闖紅燈者，
    處新臺幣（下同）1,800元以上5,400元以下罰鍰，並記違規
    點數3點，道路交通管理處罰條例第3條第8款、第53條第1項
    、第63條第1項第3款分別定有明文。
二、原裁定意旨略以：抗告人即受處分人李志明於民國99年9月
    16日晚間8時15分許，騎乘車牌號碼N5S-780號重型機車，行
    經桃園縣桃園市○○路與民權路路口有燈光號誌管制之交岔
    路口違規闖紅燈，有證人即桃園分局武陵派出所警員楊俊豪
    到庭之證述，及其繪製之現場圖可稽，因認受處分人之違規
    行為堪以認定。原處分機關援引首揭規定，裁處受處分人1,
    800元罰鍰，並記違規點數3點，於法並無不合，其異議無理
    由，而予駁回等語。
三、抗告意旨略以：員警舉發通知單上所載車號及車主姓名均有
    錯誤；抗告人並非現行犯為何警員自後鳴笛追捕，而不使用
    合法之逕行舉發或照相方式舉發，員警此舉侵犯人權；員警
    開單時路口有多名民眾直接違規穿越馬路，抗告人有舉發但
    該名員警並不理睬，是否構成選擇性執法，而違反公平比例
    原則甚有可議。抗告人強調客觀物證之重要，本件員警提出
    之現場錄影光碟有下列疑點與案發事實不符：(一)由當庭勘驗
    所顯示之時間為案發當日晚間7時55分許，然員警所開之違
    規單卻為晚間8時15分，前後時間隔約20分鐘，如員警紀錄
    抄寫時間無誤，推算開單時間不超過10分鐘，已與錄影光碟
    所紀錄之時間不符，為此質疑影響畫面另有其人。(二)原審勘
    驗筆錄內容稱光碟時間17至18秒有兩黃色計程車右轉等情，
    然抗告人在行經該路段時前方並無所謂之黃色計程車，足見
    員警舉發過程疑點重重。(三)承上勘驗筆錄內容稱有輛機車尾
    隨上前等情，若真如員警所述該機車為伊騎乘，不應該僅有
    1輛而是2輛機車尾隨。(四)抗告人對於原審所稱員警之觀察力
    較一般人更為專注不予苟同，該員警對於對向燈號行人號誌
    秒數均選擇避而不答，啟人疑竇云云。
四、經查：
  (一)本件抗告人即受處分人李志明騎乘其所有車牌號碼N5S-780
    號重型機車，於99年9月16日晚間8時15分許，行經桃園縣桃
    園市○○路與民權路口時，因有「闖越紅燈」之違規行為，
    業據證人即舉發員警楊俊豪於原審結證稱：（庭繪現場圖）
    當時伊從復興路135號武陵派出所出來，在復興路與民權路
    口停等紅燈（A點），伊發現異議人當時騎乘機車在伊前方
    約2公尺多距離停等紅燈（即B點），異議人沒有發現伊，在
    民權路左右都沒有來車時，伊看到異議人繼續往前騎到路中
    間，伊確認當時復興路燈號變化情形而往上看確定是紅燈後
    ，伊就鳴警報器追過去，就在距離民權路50處（即C點）把
    他攔停，當時一個路口全部車都停下來只有一台車衝出去，
    伊就是追異議人的一台車而已，且舉發時天候為晴天，又伊
    前方並無障礙物，又當時服勤有2人，伊同事也有看到伊在
    追那台車，故伊不會認錯等語（見原審卷第27頁、第28頁正
    、反面），復有其繪製之違規現場圖附卷可稽（見原審卷第
    30頁），是抗告人在闖紅燈後為警在距離民權路50公尺處攔
    停舉發，事屬明確，抗告人否認其有闖紅燈行為云云，並不
    可採。
  (二)本件抗告人受處分人強調客觀物證之重要性，認本件員警質
    疑現場錄影光碟與案發事實不符云云。然按闖紅燈等交通違
    規行為，係在瞬間發生，委由當場執行取締違規警員之判斷
    ，並立即取締，此為達成維持交通秩序目的所必要。依現有
    交通法規，也未就舉發交通違規行為，限制於須以科學儀器
    所採證據，而摒除單憑執法人員舉發之相關規定，此觀之道
    路交通管理處罰條例第7條、第7條之1、第7條之2規定即明
    。因此，交通違規事件之舉發，雖未能提出諸如現場違規照
    片或監視器錄影光碟以為佐證，法院亦僅能就現有之所有證
    據資料，包括供述及非供述證據，依據證據法則，憑以認定
    有無交通違規行為。舉發員警楊俊豪以證人身分於原審作證
    ，以具結擔保其證言之真正，並無具體事證足證其證言有偏
    頗或失實之處，當可信其證言為真，受處分人空言強調應另
    有其他物證以佐證詞之真實，並不可採，抗告人有闖紅燈之
    行為，已足以認定。次按取捨證據及認定事實，乃法院職權
    之行使，其對於證據證明力所為之判斷，茍係基於吾人日常
    生活之經驗，而未違背客觀上應認為確實之定則，並已敘述
    其何以為此一判斷之理由，即無違法可言。原審已詳述認定
    員警所提出之現場錄影光碟，雖因畫面解析度不佳，無法清
    楚看見車牌，亦無法明確得知號誌變換情形，而無法僅憑光
    碟畫面直接判定抗告人是否有違規闖越紅燈之舉，然以證人
    楊俊豪與抗告人素不相識，實無大費周章照找尋時間相近、
    類似監視畫面以誣指抗告人之理，證人上開證詞應認其所言
    非虛，而駁回異議，核無不合。
  (三)雖現場錄影光碟畫面所顯示之時間與本件違規舉發單記載之
    違規時間有些差距，然衡以現場錄影時間是否有誤差不明，
    且原審認定異議人違規主要是以舉發員警之證詞認定之，現
    場錄影光碟並未作為證據，反之，亦不足以推翻舉發員警證
    詞之可信性。至於系爭舉發通知單所載車牌號碼及車主姓名
    均有寫錯，然依行政程序法第111條規定之內容觀之，行政
    處分之無效乃指處分之內容有不能、違反公序良俗等實質內
    容之瑕疵，始屬無效，若屬程序或方式之瑕疵，應認係屬可
    以補正，而不得逕認為無效。又按「行政處分如有誤寫、誤
    算或其他類此之顯然錯誤者，處分機關得隨時或依申請更正
    之。」行政程序法第101條第1項定有明文。經本院審查系爭
    舉發通知單（見原審卷第9頁），因筆跡潦草而將車牌號碼
    「N5S-780」中之「S」書寫成「倒3」、並將車主姓名「李
    志明」之「志」上方「士」書寫成「Z」，足認本件應無舉
    發警員誤寫之情事甚明，自不影響於本件交通違規處分之效
    力，應無礙於抗告人有闖紅燈行為之認定。
  (四)抗告人另辯稱員警不使用逕行舉發或照相方式，而自後鳴笛
    追捕，員警此舉侵犯人權云云。然關於逕行舉發之事由及限
    制，現行道路交通管理處罰條例第7條之2第1項規定：「汽
    車駕駛人之行為有左列情形之一，當場不能或不宜攔截製單
    舉發者，得對汽車所有人逕行舉發處罰：(一)闖紅燈或平交道
    ；(二)搶越行人穿越道；(三)違規停車而駕駛人不在場；(四)不服
    指揮稽查而逃逸，或聞消防車、救護車、警備車、工程救險
    車之警號不立即避讓；(五)違規停車或搶越行人穿越道，經各
    級學校交通服務隊現場導護人員簽證檢舉；(六)行經設有收費
    站、地磅之道路，不依規定停車繳費或過磅；(七)經以科學儀
    器取得證據資料證明其行為違規」。同條第 4項另明定舉發
    通知單應記載之事項及對象：「逕行舉發，應記明車輛牌照
    號碼、車型等可資辨明之資料，以汽車所有人為被通知人製
    單舉發」。基於行政程序法保障限制性行政處分之人民，於
    處分前有陳述意見之權利（本條例第9條意旨同），足認「
    當場舉發」始為常態性之舉發程序，則非常態之「逕行舉發
    」事由，解釋即應限於前述條例第7條之2第1項明定之事由
    為限。查證人即員警楊俊豪就本件之舉發過程結稱略以：伊
    看見抗告人繼續往前騎到路中間，伊往上看確定是紅燈，就
    鳴警報器追過去，在距離民權路52公尺處把抗告人攔停等語
    （詳見原審卷第27頁），足見員警使用常態性之「當場舉發
    」方式，對抗告人為舉發程序，並無任何違法不當之處，抗
    告人抗告意旨所為指摘，純屬其個人對法律之誤解，自不得
    作為有利抗告人之認定。
  (五)抗告意旨雖稱員警開單舉發時路口有多位民眾直接違規穿越
    馬路，構成選擇性執法而違反公平比例原則云云。然法治國
    家，國民有遵守法規之責任，不得以他人違規行為尚未被取
    締，而作為不遵守規定之適法理由，否則即為曲解平等原則
    之真義，簡言之，人民不得主張「不法之平等」，倘行政機
    關怠於行使權限，致人民因個案違法狀態未排除而獲得利益
    時，該利益並非法律所應保護之利益，故其他人民不得要求
    行政機關比照該違法案例而授予利益。職是，抗告人前開所
    述其他民眾違規之情縱認屬實，惟其屬行政機關之公權力是
    否有及時取締違規之情事，實無法據為抗告人免責之依據，
    抗告人上開辯解，均不足採。本件原審認事、用法並無違誤
    ，抗告人其餘所述部分為證據之取捨與認定的範疇，不足以
    影響本院對於抗告人於上開時、地違規事實之認定。從而，
    抗告人仍猶執陳詞空言否認有闖越紅燈之違規行為，為無理
    由，應予駁回。
五、據上論結，應依道路交通管理處罰條例第89條，道路交通案
    件處理辦法第26條，刑事訴訟法第412條，裁定如主文。
中    華    民    國   100    年    2     月    25    日
                  刑事第二十一庭審判長法  官  周政達
                                      法  官  許永煌
                                      法  官  趙文
以上正本證明與原本無異。
不得再抗告。
                                      書記官  葉金發
中    華    民    國   100    年    3     月    1     日